臺灣新竹地方法院交通事件裁定　　　　95年度交聲字第260號
移送機關　交通部公路總局新竹區監理所新竹市監理站
異議人即
受處分人　甲○○
上列異議人因違反道路交通管理處罰條例案件，對於交通部公路
總局新竹區監理所新竹市監理站於中華民國九十五年九月十三日
所為之竹監新四字第裁五一─Ｅ00000000號裁決書聲明
異議，本院裁定如下：
    主  文
原處分均撤銷。
甲○○汽車駕駛人駕駛汽車肇事致人受傷，違反應即採取救護措
施及依規定處置，並通知警察機關處理，不得任意移動肇事汽車
及現場痕跡證據之規定，處罰鍰新臺幣陸仟元。
    理  由
一、原處分意旨略以：異議人即受處分人甲○○於民國九十五年
    八月七日下午六時十分許，駕駛車號ＬＷ─三六一六號自用
    小客車，在新竹市○○路一六一號前車禍肇事，並致對方受
    傷而逃逸，員警據報後開單舉發，因異議人違規行為明確，
    爰依道路交通管理處罰條例第六十二條第三項前段、第四項
    之規定（裁決書漏載道路交通管理處罰條例第六十二條第三
    項前段），裁處異議人罰鍰新臺幣（下同）六千元及吊銷駕
    駛執照，一年內禁考。
二、聲明異議意旨略以：異議人於九十五年八月七日下午六時許
    ，駕駛車號ＬＷ─三六一六號自用小客車，在新竹市○○路
    一六一號前欲左轉入住家附設停車場時，在該停車場入口處
    與黃士逢騎乘之車號ＫＵＵ─四四八號重型機車發生擦撞，
    造成黃士逢左小腿輕微擦傷，異議人旋即下車關切，並提議
    是否叫救護車及報警處理，雖黃士逢回答：「不用，算了！
    」，異議人仍留在現場，待黃士逢主動將機車推離現場，異
    議人始行上車，然再次詢問是否真的沒關係，黃士逢又說：
    「算了！」，異議人才將車子開離現場。嗣因路人報警處理
    ，異議人接獲通知後於同年月八日晚上八時許至警察局製作
    筆錄說明案情，雖異議人於車禍時未報警處理，但沒有肇事
    逃逸之行為，交通部公路總局新竹區監理所新竹市監理站（
    下稱稱新竹市監理站）認異議人駕車肇事致人受傷而逃逸，
    裁決處罰吊銷駕駛執照，一年內禁考之處分顯有違誤，爰就
    該部分裁決處分聲明異議。
三、按犯罪事實應依證據認定之，無證據不得認定犯罪事實；不
    能證明被告犯罪或其行為不罰者，應諭知無罪之判決；刑事
    訴訟法第一百五十四條第二項、第三百零一條第一項分別定
    有明文。又認定不利於被告之事實，須依積極證據，苟積極
    證據不足為不利於被告事實之認定時，即應為有利於被告之
    認定，更不必有何有利之證據；認定犯罪事實所憑證據，雖
    不以直接證據為限，間接證據亦包括在內，然而無論直接或
    間接證據，其為訴訟上之證明，須於通常一般之人均不致有
    所懷疑，而得確信其為真實之程度者，始得據為有罪之認定
    ；最高法院三十年上字第八一六號及七十六年台上字第四九
    八六號判例意旨可資參照。再道路交通管理處罰條例第八十
    九條規定，法院受理有關交通事件，準用刑事訴訟法之規定
    ，上開說明自亦適用於交通聲明異議案件。而道路交通管理
    處罰條例第六十二條第四項汽車駕駛人駕駛汽車肇事致人受
    傷而逃逸之規定，需行為人知悉或認識其有肇事致人受傷之
    事實，仍基於逃逸之意思故為逃逸之行為始足當之，如行為
    人就車禍是否造成對方受傷之情認知不清，復以為取得對方
    之諒解而行離去，縱行為人未待警方或救護人員到場，亦與
    肇事逃逸之構成要件有間，而無構成該條項違規行為之餘地
    。
四、經查：
（一）異議人於九十五年八月七日下午六時許，駕駛車號ＬＷ─
      三六一六號自用小客車，行經新竹市○○路一六一號前，
      欲左轉進入住家附設之停車場時，在該停車場入口處與黃
      士逢騎乘之車號ＫＵＵ─四四八號重型機車發生擦撞，致
      黃士逢左小腿輕微擦傷，惟異議人未採取救護措施及依規
      定處置，並通知警察機關處理即駛離現場，嗣警方據報後
      ，以異議人肇事致人受傷逃逸為由開單舉發，新竹市監理
      站並據以裁決處罰異議人六千元並吊銷駕駛執照，一年內
      禁考等情，業經異議人於本院審理時供述明確，並有新竹
      市警察局舉發違反道路交通管理事件通知單及新竹市○○
      ○○○道路交通管理事件裁決書各一份在卷可證。
（二）上開車禍發生後，異議人旋即下車查看，且停留在現場約
      四分鐘之久，待黃士逢主動將倒地之機車扶起牽離現場，
      異議人才將車輛駛入地下停車場等情，業經異議人於臺灣
      新竹地方法院檢察署九十五年度偵字第四六九六號公共危
      險等案件中供述明確，核與該案告訴人黃士逢指述之案發
      情節大致相符，並有該案卷內翻拍之車禍現場錄影資料相
      片共十五張可資佐證，如異議人主觀上確有肇事逃逸之犯
      意，豈會於肇事後即行下車關切，嗣於黃士逢將機車扶起
      ，將車輛駛入鄰近車禍地點之停車場？又本件車禍雖造成
      黃士逢左小腿挫傷併擦傷等傷害，有上開偵查卷所附診斷
      證明書一紙可佐（見同上偵查卷第十五頁），其所受傷勢
      甚輕，黃士逢於車禍後又能自己將機車扶起並牽離車禍地
      點，異議人於車禍當時，就其肇事致人受傷一節有無認知
      ，亦有可疑？是依上開說明，本件顯無積極證據證明異議
      人確有肇事致人受傷而逃逸之行為，從而，新竹市監理站
      對異議人此部分之裁罰即有未洽，異議人此部分之異議為
      有理由。
五、綜上，異議人聲明異議為有理由，惟新竹市監理站上開裁決
    書未就異議人違反道路交通管理處罰條例第六十二條第三項
    前段之汽車駕駛人駕駛汽車肇事致人受傷，違反應即採取救
    護措施及依規定處置，並通知警察機關處理，不得任意移動
　　肇事汽車及現場痕跡證據及同條第四項前段之肇事致人受傷
  　逃逸等違規行為分論裁罰，自無從割裂，應認全部裁決均有
    不當而予以撤銷。本件異議人既有汽車駕駛人駕駛汽車肇事
    致人受傷，應即採取救護措施及依規定處置，並通知警察機
    關處理，不得任意移動肇事汽車及現場痕跡證據之違規行為
    ，爰依道路交通管理處罰條例第六十二條第三項前段之規定
    ，對異議人裁處如主文所示，以資適法。
據上論斷，應依道路交通案件處理辦法第二十條，道路交通管理
處罰條例第六十二條第三項前段，裁定如主文。
中　　華　　民　　國　九十六　年　　一　　月　三十一　日
   　　　　　　　　　交通法庭  法　官  林昌義
以上正本證明與原本無異。
如不服本裁定，應於裁定送達後5日內向本院提出抗告狀。
中　　華　　民　　國　　96　　年　　1 　　月　　31　　日
                               書記官  劉怡芳
